【裁判字號】    90,上訴,927
【裁判日期】    900920
【裁判案由】    偽造文書等
【裁判全文】
臺灣高等法院臺南分院刑事判決              九十年度上訴字第九二七號     Ｃ
      上  訴  人  臺灣臺南地方法院檢察署檢察官
      被      告  甲  ○  ○
右上訴人因被告偽造文書等案件，不服臺灣臺南地方法院九十年度訴字第三二六號中
華民國九十年五月二十四日第一審判決（起訴案號：臺灣臺南地方法院檢察署九十年
度偵字第二三三八號；併辦案號：臺灣臺南地方法院檢察署九十年度偵字第四五０五
號），提起上訴，本院判決如左：
      主      文
原判決撤銷。
甲○○連續行使偽造私文書，足以生損害於他人，處有期徒刑捌月。
附表一、二所示特約商店存根聯及銀行存根聯簽帳單上，偽造「丙○○○」之署押捌
枚、「乙○○」之署押拾肆枚均沒收。
      事      實
一、甲○○基於意圖為自己不法所有及偽造私文書之概括犯意，先於民國（下同）八
    十九年十二月二十六日上午十二時許，未經丙○○○之同意，擅自侵入丙○○○
    位於台南市○○路五五二巷九十五號之住處（無故侵入住宅部分未據告訴），徒
    手竊取丙○○○所有，置放於其前開住處之美商荷蘭銀行（以下簡稱荷蘭銀行）
    發行之信用卡一張（卡號：0000000000000000號），得手後，
    據為己有，並於附表一所示時地，連續持前揭信用卡至附表所示之商店，以佯稱
    其即為「丙○○○」本人而為刷卡消費，並於每次刷卡消費時，即以複寫方式同
    時在簽帳單顧客存根聯、特約商店存根聯及銀行存根聯上分別偽簽「丙○○○」
    之署押，一次偽造完成三聯「丙○○○」名義之簽帳單據私文書，並持以行使予
    各該特約商店之詐術，致各該特約商店誤以為其即為丙○○○本人，而同意其使
    用前開信用卡刷卡消費共計新台幣（下同）二萬九千零二十四元。復於八十九年
    十二月十八日晚上二十二時許，在台南縣永康市○○街一六七巷二十二號，趁乙○○不注意之際，竊取乙○○皮包內之富邦商業銀行發行之信用卡一張（卡號：
    000000000000000號），得手後，據為己有，並於附表二所示時
    地，連續持前揭信用卡至附表所示之商店，以佯稱其即為「乙○○」本人而為刷
    卡消費，並於每次刷卡消費時，即以複寫方式同時在簽帳單顧客存根聯、特約商
    店存根聯及銀行存根聯上分別偽簽「乙○○」之署押，一次偽造完成三聯「乙○○」名義之簽帳單據私文書，並持以行使予各該特約商店之詐術，致各該特約商
    店誤以為其即為乙○○本人，而同意其使用前開信用卡刷卡消費共計三萬三千四
    百八十元，均足生損害於丙○○○、乙○○、荷蘭銀行、富邦商業銀行及各該特
    約商店。嗣經荷蘭銀行、富邦商業銀行分別通知丙○○○、乙○○前開刷卡消費
    行為，丙○○○、乙○○始知上情，並報警循線查獲。
二、案經台南市警察局報告臺灣台南地方法院檢察署檢察官偵查起訴及移送併辦。
      理      由
一、訊據被告甲○○於偵審中固坦承於前揭時地，拿取被害人丙○○○所有之前揭信
    用卡，並於附表所示時地，持前揭信用卡刷卡消費，且於簽帳單上簽署「丙○○○」等情，惟否認涉有上揭竊盜丙○○○、乙○○信用卡及偽造文書丙○○○、
    乙○○簽名刷卡之行為，辯稱：伊係向被害人丙○○○借用前揭信用卡，並無竊
    盜詐欺及偽造文書之意，且其消費丙○○○之帳目均已清償，並無不法所有之意
    圖，至於乙○○之信用卡則非其所竊取，亦未持之消費云云。 然查：
（一）信用卡之使用關乎信用卡所有人之經濟信用，所有人莫不謹慎處理信用卡相關
      事宜，以防其個人之債信受到影響。且若信用卡所有人授權他人使用信用卡刷
      卡消費，信用卡所有人即須負擔該持卡人之消費債務，是信用卡所有人當無任
      由他人擅行使用其所有之信用卡消費之理。
（二）被告於前開時地自行取走被害人丙○○○所有之前揭信用卡，並於附表一所示
      時地刷卡消費等情，業據被告甲○○於警訊及偵審中自承不諱，核與被害人於
      警訊及偵審中指述失竊情節相符，並有簽帳單三紙在卷可稽。被告雖辯稱有留
      下紙條，得到丙○○○之同意使用信用卡，然查被害人丙○○○於偵審中迭次
      指稱並未看到被告所稱之紙條，其知悉信用卡為被告所竊係因特約商店告知刷
      卡消費者之長相，並非被告所稱之紙條等語，是被告辯稱曾留紙條告知被害人
      云云，即無他證相佐，自未能以此辯解即對被告為有利之認定。況縱被告確有
      書寫紙條告知被害人等情，惟被害人於偵審中屢次陳稱未曾同意借貸信用卡予
      被告使用等語，是被告取走及行使前揭信用卡之際，均未得被害人之同意。
      按被告於行為之際，已臻成年之齡，當知未經他人許可，不得擅行取走他人所
      有物之理，而被告於原審審理時亦自承：本案之前未曾向被害人借用信用卡，
      本次取走信用卡前，亦未告知被害人，僅留一紙條告知被害人等語，依此，被
      害人未曾出借信用卡予被告使用過，被告復未告知被害人即行取走前揭信用卡
      ，是被告如何確定被害人必然出借信用卡予伊使用？僅執此，已見被告取走信
      用卡並未得到丙○○○之同意。
（三）被告雖另辯稱被害人丙○○○之前拜訪被告住處時，亦曾不告而取其所有什物
      云云，惟被告上開供詞已為被害人丙○○○所否認，況被害人丙○○○於前是
      否曾取走被告之物，與被害人丙○○○是否同意被告取走其信用卡無涉，自難
      以被告所稱被害人曾向其借用家中什物等情，即認被害人確有出借前開信用卡
      之意。另按刑法之竊盜、詐欺取財及偽造文書等罪均以行為人竊得或詐得行為
      客體及偽造文書完畢之際，犯罪即已完成，縱被告於行為後，自行清償其所消
      費丙○○○信用卡之債款，僅係事後賠償被害人丙○○○損失之舉，尚難以此
      逆推被告於行為之際，並無不法意圖，足見被告確有竊取丙○○○信用卡，並
      偽造「丙○○○」簽名刷卡等行為。
（四）至於被害人乙○○皮包內富邦商業銀行發行之信用卡一張（卡號：00000
      0000000000號），曾於八十九年十二月十八日晚上在李淑芬台南縣
      永康市○○街一六七巷二十二號住處即慈母天行宮丟掉一節，業據被害人乙○○指訴綦詳，而該信用卡經他人於八十九年十二月十九日至附表二所示之商店
      盜刷之事實，亦有簽帳單附卷足佐，因而附表二所示之消費均係他人以乙○○
      失竊之信用卡冒名盜刷無誤。
（五）而八十九年十二月十九日晚上八點半左右持乙○○信用卡前往北門運動廣場盜
      刷三千九百七十元者係被告甲○○，業經證人黃琳均於偵查中作證時當庭指證
      在卷（見臺灣臺南地方法院檢察署九十年度偵字第四五０五號偵查卷第二十六
      頁反面），並指出被告當晚購買一個旅行袋及一套衣服。衡之證人僅係店員，
      與被告甲○○素不相識，應無攀誣被告之可能。加以購買衣服等需經挑選，店
      員對客戶應會留下印象，不若搶奪或強盜等均係瞬間發生，印象較易偏差，足
      見證人黃琳均指認應未誤認，被告甲○○應有持乙○○信用卡於當晚至北門運
      動廣場刷卡消費。
（六）又被告甲○○當晚係與被害人乙○○同在慈母天行宮修行，乙○○係將信用卡
      放置皮包內，期間乙○○曾委託被告拿皮包一節，為被害人乙○○指訴綦詳，
      被告甲○○亦承認確有替乙○○拿皮包之事（參見本院九十年八月二十一日訊
      問筆錄），參諸事後被告確有持乙○○信用卡消費之事實，顯見乙○○甲○○
      係趁幫乙○○拿皮包時竊取皮包內之信用卡，殆無疑義。
（七）再者，乙○○信用卡被盜刷之簽帳單上有「乙○○」之簽名，惟實務上因比對
      樣本過少，且當庭書寫之字跡及簽帳單之筆跡均有可能做作，因而無法以被告
      甲○○當庭書寫「乙○○」之字跡與簽帳單之筆跡送鑑定比對。然由被告甲○○於警、偵、審筆錄簽名「甲○○」之「陳」字「─」均筆直未勾起，與簽帳
      單「乙○○」（見上開偵查卷十五至十七頁、第二十一頁）之「靜」字「─」
      未勾起之特性相似，反而被告甲○○五月二十五日在偵查中當庭書寫「乙○○
      」之字跡，將「靜」中「─」故意寫成「歪斜」（詳上開偵查卷第二十八頁）
      ，與其筆錄自己名字簽名中「─」筆直均未勾起特性完全不同，足見被告甲○○於偵查中有對將檢察官命其書寫「乙○○」之筆跡刻意非常做作，顯見其情
      虛，參以證人黃琳均當庭指證簽帳卡係由被告簽名，足見附表二所示之商店係
      被告假冒被害人乙○○名義去消費，偽造乙○○簽名盜刷信用卡。
（八）綜上所述，足見被告甲○○所辯其無竊盜、偽造文書等情，均係卸責之詞，均
      不足採。是本件事證明確，被告之堪以認定，自應依法論科。
二、按在信用卡背面簽名欄簽名，單純自形式上觀察，即足以表示信用卡之簽名者於
    信用卡之有效期限內有權使用該信用卡之辨識及證明，性質上屬刑法第二百十條
    之私文書（參照最高法院八十八年度台上字第五七三０號判決）。查被告竊盜被
    害人丙○○○、乙○○所有之信用卡後，並連續於附表一、二所示商店持以行使
    消費購物，使特約商店誤以被告即為「丙○○○」」「乙○○」本人，而允其消
    費，而被告持信用卡刷卡購物，其在簽帳單上簽名時，即表示該簽帳單係以持卡
    人之名義所製作之文書，雖一般情形率皆先由特約商店在簽帳單上列印商店名稱
    、刷卡日期及金額等記載事項，惟此僅係為便利持卡人製作簽帳單之權宜作法，
    是以被告於刷卡購物時，雖僅偽簽「丙○○○」、「乙○○」之署押，然該簽帳
    單本身仍為被告所製作之私文書，因而被告偽造「丙○○○」、「乙○○」之署
    押於消費簽單上，製作不實之消費簽帳單私文書後，持交各該特約商店刷卡購物
    簽帳消費多次，均足生損害於上開之人，故核被告所為，係犯刑法第三百二十條
    第一項之竊盜罪、第二百十六條、第二百十條之行使偽造私文書罪及第三百三十
    九條第一項之詐欺取財罪。被告於簽帳單上偽造署押之行為係偽造私文書之部分
    行為，而其偽造後持以行使，偽造之低度行為為行使之高度行為所吸收，均不另
    論罪。又被告先後二次竊取信用卡及多次行使偽造私文書、詐欺取財，均時間緊
    接，犯罪構成要件相同，顯係出於概括之犯意為之，均為連續犯，應依刑法第五
    十六條之規定各論以一罪，並分別加重其刑。被告所犯上開三罪間，有方法結果
    之牽連關係，應依牽連犯之規定從一重之連續行使偽造私文書罪處斷。又公訴人
    雖僅就被告竊取丙○○○信用卡至附表一商店盜刷之犯行起訴，餘者未於起訴書
    中及，然已將被告竊取乙○○信用卡至附表二商店盜刷之犯行移送併辦（即臺
    灣臺南地方法院檢察署九十年度偵字第四五０五號），且連續犯為裁判上一罪，
    檢察官就犯罪事實一部起訴，依刑事訴訟法第二百六十七條規定，其效力及於全
    部，法院自屬有權一併審理，附為敘明。
三、原審予以論罪科刑，固非無見，惟查：原審未及審究被告竊取乙○○信用卡至附
    表二商店盜刷之犯行，容有未洽。檢察官上訴意旨，執此指摘原判決採證不當，
    為有理由，自應由本院將原判決撤銷改判。爰審酌被告犯罪之動機、目的、手段
    、所得、其行使前開信用卡所生債款雖已清償丙○○○，然未清償乙○○，且事
    後並無悔意等一切情狀，量處如主文第二項所示之刑。又每次刷卡消費時，被告
    即以複寫方式同時在簽帳單顧客存根聯、特約商店存根聯及銀行存根聯上分別偽
    簽署「丙○○○」或「乙○○」，由被告、特約商店及銀行各保管一聯，惟被告
    供稱交付其之簽帳消費之單據，均已滅失，且依簽帳單係紙質構造，保管不易，
    易於受損滅失，因而被告保管之簽帳單單據不為沒收之諭知。其餘特約商店及銀
    行所保管如附表一、二所示，被告消費時簽帳單上，偽造「丙○○○」之署押（
    四份，每份剩二聯，共計八枚）、「乙○○」之署押（七份，每份剩二聯，共計
    十四枚），依刑法第二百十九條規定宣告沒收。
據上論結，應依刑事訴訟法第三百六十九條第一項前段、第三百六十四條、第二百九
十九條第一項前段，刑法第五十六條、第三百二十條第一項、第二百十六條、第二百
十條、第二百二十條第一項、第三百三十九條第一項、第五十五條後段、第二百十九
條、罰金罰鍰提高標準條例第一條前段，判決如主文。
本案經檢察官羅清溪到庭執行職務。
中    華    民    國      九十      年      九      月      二十        日
                  臺灣高等法院臺南分院刑事第四庭
                                      審判長法官  陳    義    仲
                                            法官  宋    明    蒼
                                            法官  蔡    崇    義
右正本證明與原本無異。
如不服本判決，應於判決送達後十日內向本院提出上訴狀，其未敘述理由者並應於提
出上訴狀後十日內向本院補提理由書（應附繕本)。
                                      法院書記官  李    育    儒
中    華    民    國      九十      年      九      月      二十四      日
附錄法條：
刑法第二百一十六條：行使第二百十條至第二百十五條之文書者，依偽造、變造文書
                    或登載不實事項或使登載不實事項之規定處斷。
刑法第二百一十條：偽造、變造私文書，足以生損害於公眾或他人者，處五年以下有
                  期徒刑。
附表一：冒刷丙○○○部份：二萬九千零二十四元
┌──┬───────┬─────────┬─────────────┐
│編號│ 商        店 │時              間│  金                    額│
├──┼───────┼─────────┼─────────────┤
│一  │遠東百貨      │八十九年十二月六日│四千五百一十元            │
├──┼───────┼─────────┼─────────────┤
│二  │新光三越百貨  │同              右│一萬六千一百零八元        │
├──┼───────┼─────────┼─────────────┤
│三  │同        右  │同              右│三千六百二十六元          │
├──┼───────┼─────────┼─────────────┤
│四  │民生綠園      │同              右│四千七百八十元            │
└──┴───────┴─────────┴─────────────┘
附表二：冒刷乙○○部份：三萬三千四百八十元
┌──┬───────┬─────────┬─────────────┐
│編號│ 商        店 │時              間│  金                    額│
├──┼───────┼─────────┼─────────────┤
│一  │北門運動廣場  │八九年十二月十九日│三千九百七十元            │
└──┴───────┴─────────┴─────────────┘
┌──┬───────┬─────────┬─────────────┐
│二  │新光三越百貨  │同              右│六千八百六十元            │
├──┼───────┼─────────┼─────────────┤
│三  │同        右  │同              右│四千二百元                │
├──┼───────┼─────────┼─────────────┤
│四  │同        右  │同              右│三千五百六十四元          │
├──┼───────┼─────────┼─────────────┤
│五  │同        右  │同              右│九千八百元                │
├──┼───────┼─────────┼─────────────┤
│六  │王冠百貨企業  │同              右│四千五百八十六元          │
├──┼───────┼─────────┼─────────────┤
│七  │香港商捷時    │同              右│五百元                    │
└──┴───────┴─────────┴─────────────┘


司法院資訊處製作；財團法人民間司法改革基金會備份。
